【裁判字號】    89,自,38
【裁判日期】    900328
【裁判案由】    詐欺等
【裁判全文】
臺灣雲林地方法院刑事裁定                            八十九年度自字第三八號
    自  訴  人  乙○○
    被      告  甲○○
    被      告  丙○○
右列被告等因詐欺案件，經自訴人提起自訴，本院裁定如左：
    主  文
自訴駁回。
    理  由
一、本件自訴意旨略以：緣自訴人與被告甲○○為生意往來上之朋友，於八十八年十
    一月間被告甲○○為向自訴人騙取金錢，於是諉稱其因生意上急需現金週轉，故
    須向自訴人借取金錢，而被告甲○○為求取信自訴人並交付洪美金所簽發、付款
    人中國信託商業銀行新興分行、金額新台幣（下同）二十四萬五千元（下稱支票
    一）及陳永財所簽發、付款人台南市第五信用合作社、金額二十五萬元（下稱支
    票二）及簽發人不詳、付款人台南市第五信用合作社、金額十七萬六千五百元之
    支票三張以為保證，且在票上背書簽寫「王宥權」之背書交付自訴人，詎料，支
    票屆期卻未獲給付，且避不見面，嗣後，八十九年二月二十九日自訴人尋獲被告
    甲○○，被告甲○○一再保證會還款，並再開立三張本票及女表一只做為擔保，
    此時自訴人方知被告甲○○之本名為甲○○，並非先前背書之「王宥權」，但屆
    期亦未見清償動作，直至八十九年五月間，自訴人又找到被告甲○○，被告甲○
    ○乃開立以其配偶即被告丙○○之支票三紙，偽稱其一定清償，並出示其身份證
    影本及男錶一只作為擔保，然八十九年五月十日屆期之支票，仍未獲兌現，被告
    二人一再謊騙，以取得不法之利益，顯屬不該，因認被告甲○○與被告丙○○共
    同涉犯詐欺罪嫌，被告甲○○另犯造文書罪嫌云云。
二、按法院或受命法官於自訴案件第一次審判期日前訊問及調查結果，如認為案件有
    刑事訴訟法第二百五十二條至第二百五十四條之情形者，得以裁定駁回其自訴，
    同法第三百二十六條第三項定有明文。又告訴人（自訴人亦同）之告訴，係以使
    被告受刑事訴追為目的，是其陳述是否與事實相符，仍應調查其他證據以資審認
    ；且認定不利於被告之事實，須依積極證據，苟積極證據不足為不利於被告事實
    之認定時，即應為有利於被告之認定，更不必有何有利之證據，最高法院五十二
    年台上字第一三００號、三十年上字第八一六號分別著有判例可資參照。再按刑
    法第三百三十九條第一項詐欺罪之成立，以意圖為自己或第三人不法之所有，以
    詐術使人將本人或第三人之物交付為要件，若行為人所用方法，不能認為詐術，
    亦不致使人陷於錯誤，則不得遽以該罪相繩，此亦有最高法院四十六年台上字第
    二六Ｏ號判例著有明文。至於債務人於債之關係成立後，如有未依債之本旨履行
    民事債務之情形，在一般社會經驗上可能之原因甚多，縱令是出於惡意不為履行
    ，苟無足以證明其在債之關係發生時，自始即具有不法所有意圖之積極證據，亦
    僅能令負民事之遲延給付責任，依刑事訴訟法第一百五十四條之規定，尚不得據
    此債信違反之客觀事態，而推定債務人原有詐欺取財或詐欺得利之犯意。復按刑
    法第二百二十四條偽造文書罪，係指偽造他人之文書而言，若自己之文書，雖登
    載不實，只屬虛妄行為，不能構成偽造文書之罪；以自己之名義作成之文書，雖
    為不實之登載，無論是否足以損害於他人，刑法上既無處罰明文，自無論罪之餘
    地，有最高法院十九年非字第一一三號、二十年非字第七六號判例可資參照。
三、本件自訴人乙○○認被告犯刑法第二百十條之偽造私文書罪及三百三十九條第一
    項詐欺取財罪嫌，係以被告甲○○以客票向其借款，並以王宥權為名背書在後，
    然屆期未予償還，嗣所開立之本票及被告丙○○之支票各三張屆期亦不付兌現，
    且置之不理，及被告甲○○背書之支票一紙及其開立之本票及被告丙○○開立之
    支票三張為其主要論據。訊據被告二人堅決否認有何詐欺犯行，被告甲○○辯稱
    ：我平日以經營大聖吊車行為業，因生意往來而與自訴人經營之宏吉汽車修理廠
    熟識，先前亦曾持票向自訴人調現，來往期間長達一年多，嗣因我欲付修車款及
    給付調車及司機之款項，遂於八十八年十一月持客票向自訴人調借現金六十餘萬
    ，有約定利息，然因週轉困難，被客戶倒了二百萬元，才無法清償，並沒有詐欺
    之意，又因我想改名，一直均以「王宥權」之名做生意等語。被告丙○○則辯稱
    ：我於斗六郵局所開立之帳號00000000號之支票帳戶，均由被告甲○○
    所使用，被告甲○○開立給何人，我不知情，我也未向自訴人借款等語。經查：
    自訴人於本院自承：「被告甲○○之前也曾經拿票向我換現金，之前都有兌現，
    信用非常好，所以我才會和他交易，跟他來往一年多，只有這次沒有兌現」、「
    我不清楚交付多少現金予被告，因當時給付時有包括利息」等語在卷，核與被告
    上開所辯其與自訴人已陸續以客票調借現金，並給付自訴人利息之方式往來甚久
    等語相符。又被告甲○○確有經營大聖吊車行，且與自訴人經營之宏吉汽車修理
    廠有多次往來交易之事實，亦有該吊車行與自訴人所經營之宏吉汽車修理廠之付
    款明細表、支票付款簽收單二紙、名片一紙附卷可稽，是被告甲○○先前與自訴
    人交易時信用良好，均有按期償還，而本件亦以相同方式向自訴人調借現金，足
    見被告甲○○向自訴人調借現金，應屬一般商業交易之現金週轉之用，並無不法
    所有之詐欺意圖。其次，被告甲○○所交付之支票一之支票帳戶，雖自八十八年
    十二月起有大量退票紀錄，而於八十九年一月列為拒絕往來戶，然該帳戶自開戶
    後至被告甲○○交付時之八十八年十一月間，均為正常往來，並有固定金錢匯入
    ；而支票二之帳戶固自八十八年十一月起有大量退票紀錄，然該帳戶於該月亦尚
    有金錢匯入等情，此有中國信託商業銀行新興分行及台南市第五信用合作社函附
    之上開帳戶往來明細及退票紀錄可稽，足見被告甲○○交付上開二張客票時，上
    開二客票之帳戶信用良好，尚難以自訴人屆期無法兌現上開二客票，遽認被告甲
    ○○向自訴人持上開客票調現即屬詐術之行使。況自訴人既向被告甲○○要求利
    息給付，亦徵自訴人顯已衡量借貸金錢予被告甲○○之風險後始交付現金，而無
    任何陷於錯誤之情事。又被告甲○○雖以「王宥權」為名在支票一背書，然被告
    係以自己名義為之，並非冒用他人名義，揭諸上開說明，顯與偽造文書之構成要
    件相異。另查：被告丙○○並未與被告甲○○於右揭時地，持客票向自訴人調借
    現金等情，已據自訴人自承在卷，況被告甲○○上開持客票向自訴人調借現金之
    行為，顯與詐欺有別，已如上述，尚難以被告甲○○事後以被告丙○○之支票擔
    保本件借款等情，遽認被告丙○○有何詐欺犯行。末查：被告甲○○於其所交付
    之客票不獲兌現後，仍於八十九年二月及五月間，分別開立本票及支票各三紙以
    擔保其債務，又被告二人業於本庭調查時與自訴人成立和解，有和解書一紙附卷
    可參，益徵被告二人與自訴人間純屬債務不履行之民事糾紛至明。
四、綜上所述，被告甲○○、丙○○並未行使何詐術，使自訴人陷於錯誤，被告甲○
    ○亦未偽造他人名義制作私文書，而自訴人又未提出其他事證證明被告二人有何
    詐欺或偽造文書之情事，復查無其他積極證據足認被告二人有何詐欺及偽造文書
    之犯行，應認被告二人犯罪嫌疑尚屬不足，依照首開說明，本件自訴應予駁回。
據上論斷，應依刑事訴訟法第三百二十六條第三項、第二百五十二條第十款，裁定如
主文。
中      華      民      國      九十      年      三    月    二十八    日
                                        臺灣臺北地方法院刑事第二庭
                                            法  官  趙  思  芸
右正本證明與原本無異。
如不服本裁定，應於裁定送達後五日內向本院提出抗告狀。
                                            書記官  王  淑  美
中      華      民      國      九十      年      三    月    二十八    日


司法院資訊處製作；財團法人民間司法改革基金會備份。
